```{r setup, include=FALSE}
knitr::opts_chunk$set(echo = TRUE)
```
KROK 1: WCZYTYWANIE PAKIETÓW
CEL: Wczytanie wymaganych pakietów niezbędnych do analizy genotypowo-fenotypowej i przeprowadzenia analizy GWAS (Genome-Wide Association Study). Kod automatycznie instaluje brakujące pakiety.
```{r}
packages <- c("rrBLUP"
   , "BGLR"
   , "DT"
   , "SNPRelate"
   , "dplyr"
   , "qqman"
   , "poolr")
{for (pkg in packages) {
  if(!require(pkg, character.only = TRUE)) {
    install.packages(pkg, dependencies = TRUE)
    }
  }
}
library(pkg, character.only = TRUE)
```
KROK 2: WCZYTYWANIE DANYCH Z PLIKÓW, REKODOWANIE I KONWERSJA NA MACIERZ
CEL: Załadowanie danych genotypowych, ich przekształcenie na formę macierzy oraz odpowiednie rekodowanie danych SNP.
```{r}
Geno <- read_ped("/Users/arturbalicki/Desktop/Uzupelnione/sativas413.ped")
p = Geno$p
n = Geno$n
Geno = Geno$x
head(Geno)
Geno
FAM <- read.table("/Users/arturbalicki/Desktop/Uzupelnione/sativas413.fam")
head(FAM)
MAP <- read.table("/Users/arturbalicki/Desktop/Uzupelnione/sativas413.map")
head(MAP)
Geno[Geno == 2] <- NA
Geno[Geno == 0] <- 0
Geno[Geno == 1] <- 1
Geno[Geno == 3] <- 2
Geno <- matrix(Geno, nrow = p, ncol = n, byrow = TRUE)
Geno <- t(Geno)
dim(Geno)
```
KROK 3: SPRAWDZANIE ZGODNOŚCI DANYCH FENOTYPOWYCH Z GENOTYPOWYMI
Cel:Powiązanie danych genotypowych (SNP) z fenotypowymi i filtrowanie na podstawie brakujących danych fenotypowych.
```{r}
rice.pheno <- read.table("RiceDiversity_44K_Phenotypes_34traits_PLINK.txt",
                         header = TRUE, stringsAsFactors = FALSE, sep = "\t")
head(rice.pheno)
dim(rice.pheno)
rownames(Geno) <- FAM$V2
table(rownames(Geno) == rice.pheno$NSFTVID)
y <- matrix(rice.pheno$Flowering.time.at.Arkansas)
rownames(y) <- rice.pheno$NSFTVID
index <- !is.na(y)
y <- y[index, 1, drop = FALSE]
Geno <- Geno[index, ]
table(rownames(Geno) == rownames(y))
```
KROK 4: KONTROLA JAKOŚCI I FILTRACJA MARKERÓW
Cel: Usunięcie markerów SNP o niskiej wartości MAF (minor allele frequency) i imputacja brakujących danych.
```{r}
for (j in 1:ncol(Geno)){
  Geno[, j] <- ifelse(is.na(Geno[, j]), mean(Geno[, j], nar.rm = TRUE), Geno[, j])
}
p <- colSums(Geno)/(2 * nrow(Geno))
maf <- ifelse(p > 0.5, 1-p, p)
maf.index <- which(maf < 0.05)
Geno1 <- Geno[, -maf.index]
dim(Geno1)
MAP <- read.table("sativas413.map")
dim(MAP)
MAP1 <- MAP[-maf.index, ]
dim(MAP1)
```
KROK 5: ANALIZA PCA
Cel: Wykonanie analizy głównych składowych (PCA) na danych SNP w celu wykrycia struktury populacyjnej.
```{r}
Geno1 <- as.matrix(Geno1)
sample <- row.names(Geno1)
length(sample)

colnames(Geno1) <- MAP1$V2
snp.id <- colnames(Geno1)
length(snp.id)
snpgdsCreateGeno("44k.gds", genmat = Geno1, sample.id = sample, snp.id = snp.id, 
                 snp.chromosome = MAP1$V1, snp.position = MAP1$V4, snpfirstdim = FALSE)

geno_44k <- snpgdsOpen("44k.gds")
snpgdsSummary("44k.gds")
pca <- snpgdsPCA(geno_44k, snp.id = colnames(Geno1))
pca <- data.frame(sample.id = row.names(Geno1), 
                  EV1 = pca$eigenvect[, 1], 
                  EV2 = pca$eigenvect[, 2], 
                  EV3 = pca$eigenvect[, 3], 
                  EV4 = pca$eigenvect[, 4], 
                  stringsAsFactors = FALSE)

plot(pca$EV2, pca$EV1, xlab = "PC2", ylab = "PC1")
pca_1 <- read.csv("RiceDiversity.44K.germplasm.csv", 
                  header = TRUE, skip = 1, stringsAsFactors = FALSE)
pca_2 <- pca_1[match(pca$sample.id, pca_1$NSFTV.ID), ]

pca_population <- cbind(pca_2$Sub.population, pca)
colnames(pca_population)[1] <- "population"

plot(pca_population$EV1, pca_population$EV2, xlab = "PC1", ylab = "PC2", 
     col = c(1:6)[factor(pca_population$population)])
legend(x = "topright", legend = levels(factor(pca_population$population)), 
       col = c(1:6), pch = 1, cex = 0.6)
```
KROK 6: ANALIZA GWAS
Cel:Przeprowadzenie GWAS, aby znaleźć powiązania między markerami SNP a cechami fenotypowymi.
```{r}
geno_final <- data.frame(marker = MAP1[, 2], chrom = MAP1[, 1], pos = MAP1[, 4], 
                         t(Geno1 - 1), check.names = FALSE)

pheno_final <- data.frame(NSFTV_ID = rownames(y), y = y)
GWAS <- GWAS(pheno_final, geno_final, min.MAF = 0.05, P3D = TRUE, plot = FALSE)
```
KROK 7: WYODRĘBNIENIE MARKERÓW SNP
Cel: Wizualizacja wyników GWAS za pomocą wykresu manhattan, aby zidentyfikować markery SNP o znaczeniu statystycznym.
```{r}
GWAS_1 <- GWAS %>% filter(y != "0")
GWAS_1 %>% filter(y < 1e-04)
head(GWAS_1)
manhattan(x = GWAS_1, chr = "chrom", bp = "pos", p = "y", snp = "marker", 
          col = c("blue4", "orange3"), suggestiveline = -log10(1e-04), logp = TRUE)
```