```{r setup, include=FALSE}
knitr::opts_chunk$set(echo = TRUE)
```
KROK 1: INSTALOWANIE PAKIETÓW
Cel: Instalacja i załadowanie wymaganych pakietów z Bioconductor, które są niezbędne do analizy wariantów z danych sekwencjonowania.
```{R}
# Instalacja menedżera pakietów Bioconductor (jeśli nie jest zainstalowany)
if (!requireNamespace("BiocManager", quietly = TRUE))
    install.packages("BiocManager")
BiocManager::install(c("VariantTools", "Rsamtools", "GenomicRanges", "GenomicFeatures", "VariantAnnotation", "BiocParallel"))
library(VariantTools)
library(Rsamtools)
library(GenomicRanges)
library(GenomicFeatures)
library(VariantAnnotation)
library(BiocParallel)
```
KROK 2: WCZYTANIE PLIKÓW
Cel: Wczytanie pliku BAM (zmapowane odczyty) i pliku FASTA (referencyjny genom).
```{R}
bamfile <- "/Users/arturbalicki/Desktop/Uzupelnione/aligned_sample.BAM"
bam <- BamFile(bamfile)
ref_genome <- "/Users/arturbalicki/Desktop/Uzupelnione/ecoli_reference.fasta"
fa <- FaFile(ref_genome)
```
KROK 3: SORTOWANIE PLIKU BAM I INDEKSOWANIE FASTA
Cel: Posortowanie pliku BAM dla optymalizacji analizy.
```{r}
input_bam <- "/Users/arturbalicki/Desktop/Uzupelnione/aligned_sample.BAM"
output_bam <- "/Users/arturbalicki/Desktop/Uzupelnione/sorted_aligned_sample.BAM"
sortBam(file = input_bam, destination = output_bam, overwrite = TRUE)
sorted_bam <- "/Users/arturbalicki/Desktop/Uzupelnione/sorted_aligned_sample.BAM.bam"    
indexFa(ref_genome)
indexBam(sorted_bam)
```
KROK 4: KONRTOLA JAKOŚCI
Cel:Odczytanie nagłówka pliku BAM (scanBamHeader) oraz statystyk indeksu BAM (idxstatsBam).Sprawdzenie pokrycia genomu na podstawie danych BAM. Wygenerowanie wykresu pokrycia.
```{R}
scanBamHeader(bam)
idxstats <- idxstatsBam(sorted_bam)
print(idxstats)
coverage_data <- coverage(sorted_bam)
summary(coverage_data[[1]])
plot(coverage_data[[1]], main="Pokrycie genomu dla sekwencji U00096.3", ylab="Pokrycie", xlab="Pozycja w genomie")
```
KROK 5: WYKRYWANIE WARIANTÓW
Cel:
1. pileup oblicza liczbę odczytów dla każdej pozycji w genomie i generuje dane wejściowe do dalszej analizy.
2. Zamiana nazw sekwencji na spójne z referencyjnym genomem.
3. Obliczenie liczby odczytów dla każdego nukleotydu oraz identyfikacja wariantów.
4. Wybór pozycji z wystarczającą liczbą alternatywnych odczytów oraz odpowiednią częstością.
```{R}
pileup_param <- PileupParam(
    distinguish_strands = FALSE,
    distinguish_nucleotides = TRUE,
    min_base_quality = 20
)
pile <- pileup(sorted_bam, scanBamParam = ScanBamParam(), pileupParam = pileup_param)
library(dplyr)
pile_df <- as.data.frame(pile)
pile_df <- pile_df %>%
    mutate(seqnames = as.character(seqnames)) %>%
    mutate(seqnames = ifelse(seqnames == "U00096.3", "NC_000913.3", seqnames))
variant_candidates <- pile_df %>%
    group_by(seqnames, pos) %>%
    summarise(
        total = sum(count),
        A = sum(count[nucleotide == "A"]),
        C = sum(count[nucleotide == "C"]),
        G = sum(count[nucleotide == "G"]),
        T = sum(count[nucleotide == "T"]),
        .groups = 'drop'
    ) %>%
    mutate(
        ref = as.character(getSeq(fa, GRanges(seqnames, IRanges(pos, pos))))
    ) %>%
    rowwise() %>%
    mutate(
        alt_alleles = list(setdiff(c("A", "C", "G", "T"), ref)),
        ref_count = sum(c_across(c("A", "C", "G", "T"))[ref]),
        alt_count = sum(c_across(c("A", "C", "G", "T"))[alt_alleles])
    ) %>%
    ungroup() %>%
    filter(alt_count >= 5) %>%
    filter((alt_count / total) >= 0.2)
head(variant_candidates)
```
KROK 6: FILTRACJA I EKSPORT WYNIKÓW
Cel: Eksport wariantów do pliku CSV w celu dalszej analizy.
```{r}
filtered_variants <- variant_candidates %>%
    filter(total >= 10, alt_count / total >= 0.2, alt_count >= 5)
cat("Liczba wariantów przed filtrowaniem:", nrow(variant_candidates), "\n")
cat("Liczba wariantów po filtrowaniu:", nrow(filtered_variants), "\n")
df_variants <- as.data.frame(filtered_variants)
write.csv(df_variants, "/Users/arturbalicki/Desktop/Uzupelnione/wyniki_wariantow.csv", row.names = FALSE)
```

